【裁判字號】    92,訴,17
【裁判日期】    920310
【裁判案由】    損害賠償
【裁判全文】
臺灣雲林地方法院民事判決  九十二年度訴字第一七號
    原      告  友聯產物保險股份有限公司
    法定代理人  甲○○
    訴訟代理人  乙○○
                孫敬明
    被      告  丙○○
右當事人間請求損害賠償事件，本院判決如左：
    主    文
被告應給付原告新台幣壹佰肆拾萬元，及自民國九十一年十一月一日起至清償日止，
按週年利率百分之五計算之利息。
訴訟費用由被告負擔。
本判決於原告以新台幣肆拾陸萬柒仟元供擔保後，得假執行。
    事    實
甲、原告方面：
一、聲明：如主文第一項所示，並陳明願供擔保請准宣告假執行。
二、陳述：
(一)被告於民國八十九年八月十六日，以其所有車號ＳＬ－八三七八號自用小貨車向
    原告投保強制汽車責任保險，保險期間自八十九年八月十六日起至九十年八月十
    六日止。嗣於八十九年十一月一日晚上七時五十分許，被告酒後駕駛上開車輛由
    東住西行駛於台中縣烏日鄉○○路○段，行抵該道路與同路段登寺巷口時，轉彎
    車未讓直行車先行，即貿然右轉欲進入登寺巷內，適江松基騎乘車號ＪＪＢ－六
    三六號機車由後而至，煞避不及，擦撞被告駕駛之車輛，以致身受重傷不治死亡
    。
(二)按強制汽車責任保險法第二十三條第一項規定：「保險人於被保險汽車發生汽車
    交通事故時，依本法規定對受益人給付保險金。」同法第十條第二款前段規定：
    「死亡給付之受益人，為受害人之繼承人。」被告駕駛上開被保險車輛發生交通
    事故，致江松基死亡，原告為保險人，已依前開規定給付江松基之繼承人保險金
    新台幣 (下同)一百四十萬元。
(三)按強制汽車責任保險法第二十七條規定：「被保險汽車發生汽車交通事故，加害
    人有下列情事之一者，保險人仍應依本法規定給付保險金，但得在給付金額範圍
    內，向加害人求償：一、酒醉或吸食毒品、迷幻藥而駕車者：：。」又道路交通
    安全規則第一百十四條第一款規定：「汽車駕駛人有下列情形之一者，不得駕車
    ：：：二、飲用酒類或其他類似物後其吐氣所含酒精濃度超過每公升○、二五毫
    克：：。」強制汽車責任保險單條款第五條第二款亦規定：「前項第一款所稱酒
    醉係指酒後吐氣所含酒精成分超過每公升○、二五毫克以上。」查被告酒後駕車
    發生本件交通事故，肇事後經警方測試結果，其吐氣所含酒精濃度高達每公升一
    、五九毫克，遠超過前述每公升○、二五毫克之標準，正符合酒醉駕車發生汽車
    交通事故之情形，則原告自得依強制汽車責任保險法第二十七條之規定，於上開
    原告已給付金額之範圍內，向其求償。為此，爰提起本件訴訟，請求判命被告給
    付原告一百四十萬元及其法定遲延利息。
三、證據：提出強制汽車保險理賠計算書、汽車肇事賠償給付結案同意書、台中縣警
    察局烏日分局烏日派出所道路交通事故處理紀錄表、台中縣警察局舉發違反道路
    交通管理事件通知單、行車執照、保險證及台灣台中地方法院檢察署相驗屍體證
    明書各一件為證。
乙、被告方面：
一、聲明：求為判決駁回原告之訴及假執行之聲請。
二、陳述：
(一)被告於八十九年十一月一日晚上七時五十分許，駕駛車號ＳＬ－八三七八號自用
    小貨車，沿台中縣烏日鄉○○路○段由東往西行駛，行抵肇事地點時，右轉彎欲
    返回同鄉○○路○段登寺巷五十四號住處，當時正值颱風來襲，被告毫未察覺有
    何交通事故發生，即逕行返回上開住處，直至警方循線至上開住處告悉，被告始
    知發生本件車禍。本件車禍關於被告之刑事責任部分，現由台灣台中地方法院檢
    察署檢察官偵查中，送請鑑定肇事責任尚無結果，且台中縣警察局烏日分局因本
    件交通事故舉發被告酒醉駕駛肇事致人於死，違反道路交通管理處罰條例第三十
    五條第一項第一款之規定，經被告申明不服後，該分局亦發函監理單位建請俟鑑
    定結果出爐後再依法裁處，可見被告應否對本件車禍負責尚有疑問。
(二)證人李閔祥於警訊中固證稱：其與林炳演於本件車禍發生後，見被告駕車逃逸，
    兩人乃共乘一部機車自後追趕，直至成功火車站前，始將被告所駕之車攔下，當
    時被告說話略帶酒氣云云。惟如前所述，被告於肇事後，因未察覺有車禍發生，
    即逕行返回住處，根本未前往成功火車站，且被告係於返回住處後才開始飲酒，
    警方並在被告住處扣得兩瓶酒，證人李閔祥之證詞容有疑問，尚難單憑其證詞，
    即遽謂被告確有酒醉駕車肇事之情事。
三、證據：提出台中縣警察局烏日分局八九烏警交字第○一三○一九號書函一件台灣
    台中地方法院檢察署刑事傳票二紙為證。
丙、本院依職權向台中縣警察局烏日分局調取本件交通事故相關資料。
         理由
一、本件原告起訴主張：被告於八十九年八月十六日，向伊投保強制汽車責任保險，
    保險期間自八十九年八月十六日起至九十年八月十六日止，嗣於八十九年十一月
    一日晚上七時五十分許，被告酒醉駕駛車號ＳＬ－八三七八號被保險車輛，沿台
    中縣烏日鄉○○路○段由東往西行駛，途經該道路與同路段登寺巷口時，欲右轉
    進入登寺巷，竟未讓直行車先行，即貿然右轉，致江松基騎乘車號ＪＪＢ-六三
    六號機車自後抵達時，煞避不及，擦撞被告所駕之車，身受重傷不治死亡，伊因
    此給付江松基之繼承人保險金一百四十萬元，此一金額，伊依強制汽車責任保險
    法第二十七條之規定，得向被告求償等情，求為命被告給付伊一百四十萬元及其
    法定遲延利息之判決。
二、被告則以：本件車禍發生時，正值颱風來襲，伊全然不知發生車禍，是否應由伊
    負肇事責任，在鑑定結果揭曉之前，尚有疑義，且伊係於車禍發生後，在住處飲
    酒，並無酒後駕車之情事，原告向伊求償理賠之保險金，非有理由等語，資為抗
    辯。
三、經查：被告於八十九年八月十六日，以其所有車號ＳＬ-八三七八號自用小貨車
    向原告投保強制汽車責任保險，期間自八十九年八月十六日起至九十年八月十六
    日止，嗣於八十九年十一月一日晚上七時五十分許，被告駕駛該被保險車輛沿台
    中縣烏日鄉○○路○段由東往西行駛，於右轉進入登寺巷時，與同向直行由江松
    基所騎車號ＪＪＢ-六三六號機車相擦撞，致江松基身受重傷不治死亡，原告因
    而給付江松基之繼承人保險金一百四十萬元之事實，業據原告提出強制汽車保險
    理賠計算書、台中縣警察局烏日分局烏日派出所道路交通事故處理紀錄表、台中
    縣警察局舉發違反道路交通管理事件通知單、行車執照、保險證及台灣台中地方
    法院檢察署相驗屍體證明書各一件為證，並為被告所不爭執，堪信為實在。又被
    告於肇事後，為警循線在台中縣烏日鄉○○路○段登寺巷五十四號查獲，經實施
    酒測，其吐氣所含酒精濃度高達每公升一、五九毫克，有上開舉發違反道路交通
    管理事件通知單可憑，且為被告所不爭執。被告雖辯稱：此係其於肇事後返回住
    處飲酒所致云云，惟查：被告於肇事後旋即駕車離開現場，經目擊證人李閔祥及
    林炳演共乘機車自後追趕，在成功火車站前將被告攔下，當時被告說話即有酒味
    之事實，業據證人李閔祥於警訊中證稱明白，且證人李閔祥於被告到案前，在當
    晚八時十分所製作之調查筆錄，即做如此之證述，衡情證人李閔祥並無誣陷被告
    可言，反觀被告亦無法舉證以實其說，所辯自不足採信。原告關於此節之主張，
    亦堪信為實在。
四、按汽車交通事故致受害人體傷、殘廢或死亡者，加害人不論有無過失，在相當於
    強制汽車責任保險法規定之保險金額範圍內，受害人均得請求保險賠償給付；被
    保險汽車發生交通事故，加害人有酒醉駕車之情事者，保險人仍應依規定給付保
    險金，但得在給付金額範圍內，向加害人求償，強制汽車責任保險法第五條及第
    二十七條定有明文。如上所述，被告在吐氣所含酒精濃度高達每公升一、五九毫
    克之下，駕車肇事致江松基死亡，其吐氣所含酒精濃度遠超過道路交通安全規則
    第一百十四條第一款及強制汽車責任保險單條款第五條第二款所定每公升○、二
    五毫克之標準，屬於酒醉駕車肇事，洵無疑義。從而，原告依強制汽車責任保險
    法第二十七條之規定，提起本件訴訟向被告求償一百四十萬元，並請求給付法定
    遲延利息，自屬有理由，應予准許。至於被告是否另因其他交通違規而應負過失
    責任，對本件判決結果並不生影響，爰不予贅述，併此敘明。
五、原告陳明願供擔保請准宣告假執行，經核並無不合，爰酌定相當之擔保金額併准
    許之。
六、據上論結，本原告之訴為有理由，依民事訴訟法第七十八條、第三百九十條第二
    項，判決如主文。
中      華      民      國    九十二    年      三      月      十      日
                                    臺灣雲林地方法院民事第一庭
~B法      官  春生
右為正本係照原本作成
如對本判決上訴須於判決送達後二十日內向本院提出上訴狀。（須附繕本）
中      華      民      國    九十二    年      三      月      十      日
~B法院書記官  彭文章


司法院資訊處製作；財團法人民間司法改革基金會備份。
